【裁判字號】    89,易,382
【裁判日期】    890426
【裁判案由】    賭博
【裁判全文】
臺灣桃園地方法院刑事判決                          八十九年度易字第三八二號
    公  訴  人  臺灣桃園地方法院檢察署檢察官
    被      告  地○○
    右  一  人
    選任辯護人  巳○○
    被      告  午○○
    被      告  戊○○
    被      告  寅○○
    被      告  甲○○
    被      告  子○○
    被      告  申○○
    被      告  乙○○
    被      告  酉○○
    被      告  卯○○
    被      告  亥○○
    被      告  壬○○
    被      告  庚○○
    被      告  癸○○
    被      告  戌○○
    被      告  未○○
    被      告  丙○○
    被      告  辛○○
右列被告因賭博案件，經檢察官提起公訴（八十八年度偵字第一０五一０號），本院
判決如左：
    主  文
丙○○、地○○共同以賭博為常業，各處有期徒刑肆月，如易科罰金，均以佰元折
算壹日，均各緩刑年。扣案之賭博機具「滿天雙星」五十一臺（均含IC板）、代幣
三千枚、賭資新台幣二萬五千四百元、開分鑰匙三支、兌換券二張、英雄榜海報三張
、來賓紀錄表三張、監視攝影機鏡頭五個，均沒收。
辛○○、楊傑聖、寅○○、戊○○、未○○、甲○○、子○○、酉○○、卯○○、亥
○○、壬○○、庚○○、癸○○、戌○○、申○○、乙○○，均無罪。
    事  實
一、丙○○基於常業賭博之犯意，自民國八十六年八月一日起，在桃園縣龍潭鄉○○
    路四號、六號公眾得出入之場所，開設「東陽電動遊樂場」，擺設電動玩具「滿
    天雙星」五十一台，另地○○亦自八十七年四月間起與丙○○共同基於常業賭博
    之犯意聯絡，以每月二萬五千元之薪資受僱擔任為「東陽電動遊樂場」之現場負
    責人，而與丙○○共同利用上開電動賭博機具，以由賭客投入兌換後每枚價值相
    當於五十元之代幣或另由開分員開分後，憑不特定機率之運氣與上開電動賭博機
    具對賭，再由機具於面板上顯示是否中獎，並視中獎後機具面板上所顯示之倍數
    分數，賭客得以退出枚數不等之五十元代幣或直接以在機具面板上所顯示已贏得
    之分數，由賭客以退還代幣或表明洗分兌換現金之賭博方式，與不特定之賭客，
    變相賭博財物，並均藉此以生，賴此以為常業。嗣於八十八年七月三日凌晨四時
    許，經警在上址當場查獲，並扣得賭博機具「滿天雙星」五十一臺（含IC板五十
    一片）、監視攝影機鏡頭五個、代幣三千枚、賭資二萬五千四百元、開分鑰匙三
    支、兌換券二張、英雄榜海報三張、來賓紀錄表三張。
二、案經桃園縣警察局平鎮分局報請臺灣桃園地方法院檢察署檢察官偵查起訴。
    理  由
甲、有罪（丙○○、地○○）部分：
一、訊據被告丙○○固坦認經營右揭東陽電動遊樂場之事實；被告地○○亦坦承有在
    右揭東陽電動遊樂場擔任為現場負責人之事實，惟訊據被告丙○○、地○○二人
    則均矢口否認有為賭博之犯行，被告丙○○辯稱：伊經營之電動遊樂場未曾有讓
    客人換過現金，無何賭博情事等詞云云，被告地○○則辯稱：遊樂場內之滿天雙
    星機檯乃是投入代幣就可以玩的，並不須要開分，且機檯上之分數亦不能洗分兌
    換現金，如果客人不想玩的話，機檯上有退幣口，機檯面板顯示之分數可以退出
    代幣，所退出之代幣亦不能夠兌換現金，客人可將代幣帶回去，下次再玩，遊樂
    場未曾有讓客人換過現金，並無任何賭博之事等詞云云。惟查，被告二人共同所
    營之東陽電動遊樂場內，確有利用右開電動賭博機具從事於賭博行為之事實，業
    據證人即喬裝賭客查緝之警員劉玉航於檢察官偵查中已證述綦詳，且查，右揭東
    陽電動遊樂場於警到場查獲前，已經有多次兌換現金給予其他不特定賭客之情形
    ，此亦另有警員劉玉航之勤務報告書乙份在卷可參，被告丙○○、地○○二人猶
    仍執詞否認有為右揭賭博之事實，顯僅係圖以迴卸刑責之語，核均不足予採取。
    此外，本件復並有電動賭博機具「滿天雙星」五十一臺（均含IC板）、監視攝影
    機鏡頭五個、代幣三千枚、賭資共二萬五千四百元、開分鑰匙三支、代幣兌換券
    二張、英雄榜海報三張、來賓紀錄表三張等物扣案資佐，事證明確，被告丙○○
    、地○○二人右揭犯行均足堪認定，應予依法論科。
二、核被告丙○○、地○○二人右揭所為，均係犯刑法第二百六十七條之常業賭博罪
    ，而被告二人之間，有犯意聯絡及行為分擔，為共同正犯。爰審酌被告丙○○、
    地○○二人之犯後態度，並另各參其犯罪動機、目的、手段、品性、素行等一切
    情狀，分別量處如主文所示之刑，同時並均諭知易科罰金之折算標準，以資懲儆
    。末查，被告丙○○、地○○二人前均未曾受有期徒刑以上刑之宣告，此均有其
    刑案查註紀錄表在卷可按，本件係屬初犯，且其二人經此次偵、審之教訓，當知
    所警惕，應無再犯之虞，本院認為對被告丙○○、地○○二人所各宣告之刑，均
    以暫不執行為適當，爰併宣告均各予緩刑三年，以啟自新。至扣案之賭博機具「
    滿天雙星」五十一臺（均含IC板）、代幣三千枚、賭資共二萬五千四百元、開分
    鑰匙三支、兌換券二張、英雄榜海報三張、來賓紀錄表三張，均為當場賭博之器
    具與在賭檯或兌換籌碼處之財物，爰依刑法第二百六十六條第二項規定，均併予
    以宣告沒收之；另扣案之監視攝影機鏡頭五個，乃係裝置用以監視電動賭博遊樂
    場內、外情形，係為被告丙○○所有與被告地○○共同供犯本罪所用之物，爰另
    依刑法第三十八條第一項第二款之規定，亦併予以宣告沒收之。至於本件另扣案
    之「大型賽馬八人座」（含IC板八片）一檯，經查尚無何積極事證資認被告已有
    以該種之機檯使客人如何為賭博財物之行為，爰不併為沒收之諭知，附此敘明。
乙、無罪（辛○○、楊傑聖、寅○○、戊○○、甲○○、子○○、酉○○、卯○○、
    亥○○、壬○○、庚○○、癸○○、戌○○、未○○、申○○、乙○○）部分：
一、公訴意旨另略以：被告辛○○基於幫助常業賭博之犯意，自八十六年八月一日起
    ，以每月三萬元之代價提供其坐落桃園縣龍潭鄉○○路四號、六號公眾得出入之
    場所供丙○○開設「東陽電動遊樂場」，擺設電動玩具「滿天雙星」五十一台、
    「大型八人座賽馬台」一台。另被告楊傑聖、寅○○、戊○○及未○○則與丙○○共同基於常業賭博犯意之聯絡，分別自八十八年四月一日、同年六月九日、及
    不詳時日起，楊傑聖、寅○○、戊○○以每月二萬元受僱擔任開分員，未○○則
    以不詳薪資受僱擔任遊樂場門口查核賭客身分證避免警方臨檢之工作。另被告甲○○、子○○、乙○○、申○○、酉○○、卯○○、亥○○、徐文昆、庚○○則
    於八十八年七月三日清晨四時許，在上址丙○○所開設之「東陽電動遊樂場」內
    賭玩滿天雙星賭博機具；另被告癸○○、戌○○則在該處玩賭大型賽馬八人座賭
    博機具。因認上揭被告楊傑聖、戊○○、寅○○、未○○四人亦均已共同涉犯刑
    法第二百六十七條之常業賭博罪嫌；被告辛○○亦涉有幫助常業賭博罪嫌；被告
    甲○○、子○○、乙○○、申○○、酉○○、卯○○、亥○○、徐文昆、庚○○
    、癸○○、戌○○等十一人則均已涉犯刑法第二百六十六條第一項之賭博罪嫌。
二、按犯罪事實應依證據認定之，無證據不得推定其犯罪事實；又不能證明被告犯罪
    者，應諭知無罪之判決，刑事訴訟法第一百五十四條、第三百零一條第一項分別
    定有明文。本件被告乙○○、申○○經合法傳喚未到庭，另訊據被告辛○○則堅
    決否認有為幫助常業賭博之犯行，辯稱伊當時並不知道丙○○承租伊所有的場地
    後係欲為開設賭博性質之電動遊樂場，伊只是出租的房東，承租人丙○○店內之
    事情伊不在場、不清楚等語；另被告楊傑聖、寅○○、戊○○、未○○四人亦否
    認有何共同為常業賭博之犯行，被告楊傑聖辯稱伊未曾有讓客人兌換過現金等語
    ，被告寅○○、戊○○二人則均辯稱伊等二人並不是開分員，只是負責在遊樂場
    內倒茶水、清潔、打掃之工作，亦均未有幫客人換過現金等語，被告未○○則辯
    稱：伊並未曾有在東陽電動遊樂場從事過任何職務，當天伊只是去找朋友地○○
    ，並非係在遊樂場內擔任查核客人身分證之工作等語；另本件被告甲○○、子○○、酉○○、卯○○、亥○○、壬○○、庚○○、癸○○、戌○○等九人亦均否
    認有何賭博情事，被告戌○○辯稱：伊當時只是陪辰○○去的，並無玩打遊樂場
    內之電動機具等語，其餘被告甲○○、子○○、酉○○、卯○○、亥○○、壬○○、庚○○、癸○○八人亦均一致辯稱：伊等均未曾有何退幣、洗分兌換過現金
    之賭博行為。第查，本件公訴人認為上開被告辛○○、楊傑聖、寅○○、戊○○
    、甲○○、子○○、酉○○、卯○○、亥○○、壬○○、庚○○、癸○○、戌○○、未○○、乙○○、申○○等人涉有上揭賭博之犯行，亦無非僅係以證人即喬
    裝賭客查緝之警員劉玉航於偵查中之證詞內容及警員劉玉航之勤務報告書內容為
    主要憑據，惟查，本件在東陽電動遊樂場內將擺設之「滿天雙星」機檯上洗分兌
    換現金給予喬裝賭客查緝之警員劉玉航者，乃是僅有電動遊樂場內之開分員己○○一人而已，此情業據證人劉玉航於偵查中已經供證明確，此外，並無其他任何
    人曾經有為賭客退幣、洗分兌換過現金之情事，而查被告楊傑聖、寅○○、戊○○三人雖曾有在東陽電動遊樂場內從事過開分員或為客人倒茶水、打掃、清潔等
    工作，惟此均僅係渠等在生活上之應徵謀職之所須，且查被告楊傑聖、寅○○、
    戊○○三人於應徵工作之際，東陽電動遊樂場乃係受政府核准營業之場所，此有
    營利事業登記證、電子遊藝場營業級別證影本各乙份在卷可稽，故被告楊傑聖、
    寅○○、戊○○三人所為者，不論係屬於擔任開分、倒茶水、掃地、清潔或為其
    他工作，只要是在客觀上不直接涉及為客人退幣、洗分以兌換現金之賭博事實，
    渠等既然並非是該遊樂場地之負責人，核均應以推認僅係為履行其工作上之契約
    正當內容而已，不能逕認其在主觀上亦有共同為常業賭博之犯罪故意，而僅因遊
    樂場內有員工己○○一人為客人洗分及兌換現金之違法行為，即併令場內其他員
    工即被告楊傑聖、寅○○、戊○○三人亦均應全部同負共同正犯之責任。又另查
    被告未○○部分，共同被告丙○○、地○○二人均供稱未曾有雇用過未○○於場
    外查驗身分證，應不能遽認為本件被告未○○確係當天於場外查驗身分證之人，
    而併認定與丙○○、地○○二人有為常業賭博之共同犯意聯絡存在。至於本件另
    尚有被告甲○○、子○○、乙○○、申○○、酉○○、卯○○、亥○○、徐文昆
    、庚○○、癸○○、戌○○等人，經查亦無任何人指稱渠等數人有何退幣、洗分
    要求兌換現金之情事，而查右揭東陽電動遊樂場，乃係業經政府核發有營業執照
    之遊藝場，上揭被告等數人，在客觀上乃係處在政府核准營業之場所內，以付費
    正當玩打場內遊樂機具之合法狀態，既未曾有退幣、洗分兌換現金之違法情事，
    不能認定係屬賭博之行為，尚不能論以賭博罪名。末查，被告辛○○部分，被告
    辛○○乃僅係為場地之出租人，並無何積極事證能夠認定其知悉丙○○於向其承
    租場地後，將會如何為違法之賭博行為，況按，丙○○所經營之東陽電動遊樂場
    ，政府亦核發予合法營業之執照，被告辛○○既非係東陽電動遊樂場之實際經營
    者，又非係在東陽電動遊樂場之現場負責人，則其於場地出租後，應是難以知悉
    內情，不能認為其其有欲為幫助丙○○常業賭博之故意。此外，本件復查無其他
    積極證據，足資證明被告辛○○、楊傑聖、寅○○、戊○○、甲○○、子○○、
    酉○○、卯○○、亥○○、壬○○、庚○○、癸○○、戌○○、未○○、乙○○
    、申○○等人有何公訴人所指賭博犯行，犯罪嫌疑核均仍屬不足，揆諸首揭規定
    ，自應為被告辛○○、楊傑聖、寅○○、戊○○、甲○○、子○○、酉○○、卯
    ○○、亥○○、壬○○、庚○○、癸○○、戌○○、未○○、乙○○、申○○均
    無罪判決之諭知。
三、被告乙○○、申○○經合法傳喚無正當理由未到庭，本院認應對於上開被告二人
    為無罪之諭知，爰不待其二人到庭陳述逕行判決。
四、至被告己○○、天○○、丁○○、丑○○、辰○○部分，另行審結。
丙、據上論斷，應依刑事訴訟法第二百九十九條第一項前段、第三百零一條第一項、
    第三百零六條，刑法第二十八條、第二百六十七條、第七十四條第一款、第四十
    一條、第二百六十六條第二項、第三十八條第一項第二款，罰金罰鍰提高標準條
    例第一條前段、第二條，判決如主文。
本案經檢察官張尹敏到庭執行職務。
中      華      民      國    八十九    年      四      月      二十    日
                                  臺灣桃園地方法院刑事第一庭
                                      法  官 呂 仲 玉
右正本證明與原本無異。
如不服本判決，應於判決送達後十日內向本院提出上訴狀( 應附繕本 )，上訴於
臺灣高等法院。
                                    書記官   劉文松
中        華        民        國   八十九   年   五   月    四    日
刑法第二百六十七條
以賭博為常業者，處二年以下有期徒刑，得併科一千元以下罰金。


司法院資訊處製作；財團法人民間司法改革基金會備份。
